臺灣高等法院刑事判決
111年度上訴字第1822號
上  訴  人  臺灣基隆地方檢察署檢察官
被      告  蕭譜先



            羅佳芬



上列上訴人因被告等詐欺案件，不服臺灣基隆地方法院110年度
易字第41、142號及110年度訴字第168號，中華民國110年11月30
日第一審判決（起訴案號：臺灣基隆地方檢察署109年度偵緝字
第303、304、305、306、307、308、309、310號、109年度偵字
第5981號；追加起訴案號：110年度偵字第56號、110年度蒞追字
第1號、110年度蒞字第740號），提起上訴，本院判決如下：
    主  文
原判決關於蕭譜先、羅佳芬詐欺吳知耕部分撤銷。
蕭譜先、羅佳芬共同以網際網路對公眾散布而犯詐欺取財罪，各
處有期徒刑壹年壹月。
    事  實
蕭譜先、羅佳芬為夫妻關係，竟共同意圖為自己不法之所有，基
於以網際網路對公眾散布而詐欺取財之犯意聯絡，於民國108年1
1月14日18時許，推由蕭譜先在臉書「全新&二手手機買賣交易中
心」社團，以暱稱「蕭安芹」之名義刊登販賣三星A6 Plus手機
之不實廣告，經吳知耕瀏覽該廣告貼文後留言表示要購買，蕭譜
先遂以臉書Messenger私訊聯繫吳知耕，佯稱欲將三星A6 Plus手
機賣予吳知耕，致吳知耕陷於錯誤，依指示匯款新臺幣（下同）
2,000元至蕭譜先之郵局帳號000-00000000000000號帳戶，蕭譜
先、羅佳芬即將該筆款項提領後用以支付生活開銷，嗣吳知耕遲
未收到手機，始知受騙。
    理  由
甲、程序部分
壹、審理範圍
　　本案係在刑事訴訟法第348條於110年6月18日修正施行後，
    始於111年5月20日因上訴而繫屬本院（本院卷第3頁原審法
    院函上本院收文章），自應適用修正後之現行刑事訴訟法第
    348條規定判斷上訴範圍（最高法院刑事大法庭110年度台上
    大字第5375號裁定意旨參照）。本件檢察官僅針對被告2人
    詐欺吳知耕部分（即原審諭知被告2人無罪部分）提起上訴
    ，被告2人並未提起上訴，是原審判決有罪部分，即不在本
    院審理範圍內，合先敘明。
貳、證據能力　　
    本件檢察官、被告蕭譜先就本判決所引被告以外之人於審判
    外陳述之證據能力均不爭執，亦未於言詞辯論終結前聲明異
    議，而被告羅佳芬經本院合法傳喚無正當理由於審理期日未
    到庭，其於原審並未爭執上開證據之證據能力，本院審酌該
    等證據作成時並無不當取得情形，認以之作為本案證據亦屬
    適當，依刑事訴訟法第159條之5規定，均有證據能力。而本
    判決所引用之其他非供述證據，查無違反法定程序取得之情
    形，依同法第158條之4反面解釋，均具證據能力。
乙、實體部分
壹、得心證之理由　　
一、訊據被告蕭譜先對事實欄所示犯行於本院審理中坦承不諱（
    本院卷第130、208、221頁），核與同案被告羅佳芬、證人
    即告訴人吳知耕於警詢、原審審理中之供證相符（偵4065卷
    第195-197頁，原審卷第133、264、360-361頁），並有告訴
    人提出之Messenger對話紀錄截圖、網路銀行交易結果截圖
    （同上偵卷第207-209頁）可憑，足認被告蕭譜先前開任意
    性自白與事實相符，應可採信。
二、被告羅佳芬經本院合法通知無正當理由於審理期日未到庭陳
    述，其於原審審理中否認詐欺犯行，辯稱：蕭譜先有把手機
    給我，讓我寄出去，我忘記寄，並無詐騙告訴人之意云云（
    原審卷第367-368頁）。然而，被告蕭譜先於原審準備程序
    中供稱「我PO訊息時，羅佳芬也在旁邊，她有參與本件，10
    8年11月14日當天晚上7時，我就在超商提領，然後我們一起
    去吃飯」（原審卷第133頁），而被告羅佳芬亦於該次準備
    程序中供稱「蕭譜先有事先告訴我，我沒有反對，他在網路
    PO訊息時我在旁邊，領錢時我們一起去，錢用在我們共同生
    活開銷上」等語（原審卷第133頁），被告蕭譜先、羅佳芬
    分別自白上開犯行且互核一致，可見其等自白非虛。況被告
    羅佳芬經原審通緝到案時，亦明確稱「108年11月14日以網
    路詐欺吳知耕，我承認犯罪」（原審卷第264頁），若非事
    實，當無可能一再為不利己之陳述，是認被告羅佳芬對於被
    告蕭譜先以網路刊登不實廣告詐騙告訴人一事，確實知情且
    參與其中，其嗣後翻供改稱忘記寄出手機，顯係卸責之詞，
    無可採信。從而，被告蕭譜先、羅佳芬就本案犯行有犯意聯
    絡及行為分擔，應就詐欺告訴人之犯行共同負責。
二、綜上，本件事證明確，被告蕭譜先、羅佳芬加重詐欺取財犯
    行堪以認定，均應依法論科。
貳、論罪部分
    核被告蕭譜先、羅佳芬所為，均係犯刑法第339條之4第1項
    第3款之以網際網路對公眾散布而詐欺取財罪。被告2人就上
    開犯行有犯意聯絡與行為分擔，均應論以共同正犯。起訴意
    旨固認被告蕭譜先係犯刑法第339條第1項之詐欺取財罪（追
    加起訴意旨認被告羅佳芬係犯刑法第339條之4第1項第3款之
    以網際網路對公眾散布而詐欺取財罪），然被告蕭譜先在不
    特定多數人得上網瀏覽之臉書社團網站上，公開刊登佯為販
    售手機之不實廣告，以此方式對公眾散布而遂行詐欺取財犯
    行，自該當於刑法第339條之4第1項第3款之構成要件，是起
    訴法條容有未洽，惟基本事實同一，並經公訴檢察官當庭更
    正（原審卷第358頁)，本院亦於審理時諭知（本院卷第207
    頁），自無須變更起訴法條。
參、撤銷改判及量刑之說明　　
一、原審未詳予斟酌卷內事證，認依檢察官所舉證據，無從形成
    被告2人有本案加重詐欺取財犯行之確信，予以無罪之諭知
    。惟被告蕭譜先於原審準備程序及本院審理中坦承犯行，被
    告羅佳芬亦於原審自承犯罪，其2人自白互核一致，堪信屬
    實，業經本院詳述如前，是認被告2人確係基於加重詐欺取
    財之犯意向告訴人詐得2千元。原審不察，就此部分諭知被
    告2人無罪，顯有未洽。檢察官上訴指摘原判決諭知無罪部
    分不當，為有理由，應由本院就此部分予以撤銷改判。
二、爰以行為人責任為基礎，審酌被告2人時值青壯、非無謀生
    能力，竟不思以正途賺取錢財，貪圖獲利而刊登販賣手機之
    不實廣告以詐騙告訴人，造成告訴人受有財產上之損害，惟
    考量被告蕭譜先犯後於本院坦承犯行，於偵查中與告訴人達
    成和解並賠償損害，有郵政自動櫃員機交易明細表、告訴人
    提出之聲請撤回告訴狀、刑事陳報狀可佐（偵緝303卷第97
    、131頁，原審卷第91、93頁），兼衡被告蕭譜先自陳高職
    畢業、入監前在鐵工廠工作，被告羅佳芬於原審中自陳高中
    肄業、無業（原審卷第383頁），其2人育有2名子女之生活
    狀況，復衡酌其等犯罪動機、目的、手段、所獲利益等一切
    情狀，分別量處如主文第2項所示之刑。
三、被告2人因本案犯行取得2千元之犯罪所得，業據其等於原審
    中供承明確（原審卷第133頁），然被告蕭譜先與告訴人以2
    千元達成和解並全數賠償（偵緝303卷第97、131頁），是認
    此部分犯罪所得已實際合法發還告訴人，依刑法第38條之1
    第5項規定，爰不予宣告沒收或追徵。　　　　　　
肆、本件被告羅佳芬經合法傳喚，無正當理由未於審理期日到庭
    ，有其個人基本資料查詢結果、本院出入監簡列表及送達證
    書等件在卷足憑，爰不待其陳述逕行判決。　　
據上論斷，應依刑事訴訟法第371條、第369條第1項前段、第364
條、第299條第1項前段，判決如主文。
本案經檢察官王正皓到庭執行職務。
中　　華　　民　　國　　111 　年　　8 　　月　　31　　日
                  刑事第二十五庭審判長法  官 邱滋杉
                                      法  官 黃翰義
                                      法  官 邱瓊瑩
以上正本證明與原本無異。
如不服本判決，應於收受送達後20日內向本院提出上訴書狀，其
未敘述上訴之理由者並得於提起上訴後20日內向本院補提理由書
（均須按他造當事人之人數附繕本）「切勿逕送上級法院」。
                                      書記官 桑子樑
中　　華　　民　　國　　111 　年　　8 　　月　　31　　日
附錄：本案論罪科刑法條全文
中華民國刑法第339條之4
犯第339條詐欺罪而有下列情形之一者，處1年以上7年以下有期
徒刑，得併科1百萬元以下罰金：
一、冒用政府機關或公務員名義犯之。
二、三人以上共同犯之。
三、以廣播電視、電子通訊、網際網路或其他媒體等傳播工具，
    對公眾散布而犯之。
前項之未遂犯罰之。